臺灣高等法院刑事判決　　　　　　　　96年度上訴字第1200號
上　訴　人　臺灣臺北地方法院檢察署檢察官
上　訴　人
即　被　告　壬○○
選任辯護人　翁方彬律師
選任辯護人　連一鴻律師
被　　　告　庚○○
　　　　　　　　　　　樓
選任辯護人　林淑惠律師
被　　　告　戊○○
指定辯護人　本院公設辯護人王永炫
被　　　告　己○○
　　　　　　　　　　　,2樓
選任辯護人　桂大正律師
上列上訴人因偽造有價證券等案件，不服臺灣臺北地方法院94年
度訴字第1118號，中華民國96年1 月31日第一審判決（起訴案號
：臺灣臺北地方法院檢察署93年度調偵字第282 號），提起上訴
，本院判決如下：
    主  文
上訴駁回。
    事  實
一、壬○○前於民國（下同）八十六年間因妨害風化案件，經台
    灣高等法院判處有期徒刑四月，如易科罰金，以三百元折算
    一日確定，甫於八十七年三月二十七日易科罰金執行完畢。
    猶不知悔改，於八十八年一月十二日前數日，未經其侄辛○○之同意，利用不知情之年籍姓名均不詳之成年刻印人員偽
    刻辛○○之印章，並在不詳地點，令不知情之年籍姓名均不
    詳之成年人，在票號ＣＨ五九七四九四號、票面金額新台幣
    （下同）三百五十萬元之本票上發票人欄上偽造辛○○之簽
    名一枚，並在發票人欄及票面金額欄上蓋用所偽刻之辛○○
    印章而偽造辛○○印文二枚，完成偽造上開本票行為，且在
    上開本票背面背書後，於八十八年一月十二日持至台北市中
    山區○○○路○段六０三弄一號六樓交丁○○收執，以擔保
    欠款三百五十萬元之用，而行使上開偽造之本票。
    嗣因辛○○遲延還款，丁○○不堪損失，於八十九年三月九
    日自殺身亡，其侄乙○○遂持上開偽造之本票向台灣士林地
    方法院聲請本票裁定強制執行，經辛○○提起確認本票債權
    不存在之訴，經該院以八十九年度士簡字第六００號判決辛○○勝訴，始悉上情。
二、案經乙○○告訴暨臺北市政府警察局中山分局報請臺灣臺北
    地方法院檢察署檢察官偵查起訴。
    理  由
壹、被告壬○○有罪部分：
一、經查被告壬○○上開於八十八年一月十二日在台北市中山區
    ○○○路三段六０三弄一號六樓交付由其背書之上開票號Ｃ
    Ｈ五九七四九四號、發票人欄記載辛○○、票面金額三百五
    十萬元之本票一紙予丁○○收執，以擔保欠款三百五十萬元
    之用之事實，業據被告壬○○坦認不諱，而該本票到期不獲
    付款，丁○○不堪損失，於八十九年三月九日自殺身亡以及
    本票向台灣士林地方法院聲請本票裁定強制執行，經辛○○
    提起確認本票債權不存在之訴勝訴之事實，有辛○○名義之
    本票影本乙紙、台灣士林地方法院89年度士簡字第600 號判
    決及卷宗影本、支票及退票理由單影本四紙、丁○○致壬○○親筆信函影本在卷可稽，事證明確，至堪認定。
二、被告壬○○雖矢口否認有何行使偽造有價證券犯行，辯稱：
    「伊交付本票予丁○○時，票據正面全部空白，無辛○○之
    簽名及印文，洵無行使偽造有價證券之犯行；其僅在空白票
    據上背書而已。」云云。
三、然查：
  (一)證人辛○○迭於原審審理及台灣士林地方法院八十九年度士
    簡字第六００號案件審理時均供稱，上開本票上之簽名及印
    文均非其所為，伊亦無此印文之印章，其於八十六年九月十
    八日入伍，八十八年八月退伍，入伍期間僅因其祖母即被告
    之母即證人陳易花於八十七年六月間購買台北市○○區○○
    街七七號一樓房屋及基地應有部分支付價金簽發票面金額各
    六百萬元、七十萬元本票各一紙，並申請印鑑證明，並未簽
    發其他票據等情（詳原審九十五年七月十二日審判筆錄及附
    卷之台灣士林地方法院八十九 年度士簡字第六００號影卷）
    。衡諸證人辛○○與被告壬○○屬叔侄之親，諒無設詞誣攀
    被告壬○○之理，應證言應堪採信。再者，證人辛○○於八
    十七年六月十七日、同年十二月二十八日申請之印鑑證明上
    之「辛○○」印文，與上開本票上之「辛○○」印文不符，
    益徵證人辛○○所述為真。
  (二)況，丁○○係貸放款項予他人之金主，其與被告壬○○往來
    已久，且被告壬○○自承其於前述時地交付上開本票予丁○○係因丁○○要求其提出積欠款項之擔保，丁○○為擔保自
    己之債權，事後可訴訟請求被告壬○○及發票人給付票款，
    當會向被告壬○○要求交付被告壬○○親自背書並已完成票
    據行為之本票，豈有容許被告壬○○僅於上開本票背面背書
    而收執空白本票之理？被告壬○○所辯，其僅在空白票據上
    背書而已一節，要與常情有違，不足採信。蓋發票行為茍未
    完成，徒有背書，根本不生背書之效力。
四、綜上所述，被告壬○○確未經證人辛○○之同意，冒用其名
    義偽造上開本票並持以向丁○○行使以擔保借款之事實，亦
    堪認定。亦即，本件被告壬○○偽造有價證券並持以行使之
    犯行，洵堪認定。核被告壬○○所為，係犯刑法第二百零一
    條第一項之偽造有價證券罪。
貳、被告壬○○無罪部分：
一、公訴意旨另以：被告壬○○於八十七年十二月二十八日未經
    其侄兒即證人辛○○之同意，以證人辛○○名下坐落於臺北
    市○○區○○段四小段第四六０地號土地及其上門牌號碼台
    北市○○區○○街七七號一樓房屋（下稱前揭房地）設定抵
    押權予被害人丁○○，使不知情之臺北市士林地政事務所承
    辦人員登載於職掌之土地登記簿上，足生損害於證人辛○○
    、丁○○及地政機關對於地政資料管理之正確性。又於八十
    八年二月至六月間，陸續開立本票計一百七十八萬元，並持
    林金池、邱忠信、謝秉豐之客票，票面金額共七十五萬四千
    元，陸續向丁○○借款，惟客票屆期提示均拒絕往來不獲付
    款，嗣因壬○○遲延還款，丁○○不堪承擔鉅額債務壓力，
    於八十九年三月九日自殺身亡，由其侄兒即告訴人乙○○對
    辛○○聲請本票裁定強制執行，經辛○○向台灣士林地方法
    院提起確定本票債權不存在之訴，經該院以八十九年度士簡
    字第六００號審理，始發覺上情，因認被告壬○○此部分亦
    涉犯刑法第二百十六條、第二百十條、第二百十四條、第二
    百十七條第一項行使偽造私文書罪嫌、行使使公務員登載不
    實文書罪嫌、偽造署押罪嫌及同法第三百三十九條第一項之
    詐欺取財罪嫌。
二、按犯罪事實應依證據認定之，無證據不得認定其犯罪事實，
    又不能證明被告犯罪或其行為不罰者，應諭知無罪之判決，
    刑事訴訟法第一百五十四條第二項、第三百零一條第一項分
    別定有明文。次按認定不利於被告之事實，須依積極證據，
    茍積極之證據本身存有瑕疵而不足為不利於被告事實之認定
    ，即應為有利於被告之認定，更不必有何有利之證據，而此
    用以證明犯罪事實之證據，猶須於通常一般人均不至於有所
    懷疑，堪予確信其已臻真實者，始得據以為有罪之認定，倘
    其證明尚未達到此一程度，而有合理性之懷疑存在，致使無
    從為有罪之確信時，即應為無罪之判決，此有最高法院八十
    二年度臺上字第一六三號判決、七十六年臺上字第四九八六
    號、三十年上字第八一六號等判例意旨可資參照。末按告訴
    人之告訴，係以使被告受刑事訴追為目的，是其陳述是否與
    事實相符，仍應調查其他證據以資審認，此亦據最高法院五
    十二年臺上字第一三００號判例闡釋甚明。
三、公訴人認被告壬○○有上述犯行，係以土地登記申請案卷影
    本一份、證人李月霞證詞、壬○○簽發之本票四紙、支票及
    退票理由單影本四紙、丁○○致壬○○親筆信函影本等資為
    論據。訊據被告壬○○堅詞否認有何上述偽造文書、詐欺犯
    行，辯稱：「前揭證人辛○○名下房地確於八十七年十二月
    二十八日設定抵押權予丁○○，但前揭房地僅登記在辛○○
    名下，實際上屬伊母親陳易花所有，辦理抵押權登記所須之
    印鑑證明及辛○○印章、戶籍謄本等均係伊經陳易花同意後
    ，由陳易花交付伊辦理，並無偽造文書，伊確陸續開立本票
    計一百七十八萬元，並持林金池、邱忠信、謝秉豐之客票，
    票面金額共七十五萬四千元，陸續向丁○○借款，但伊自八
    十六年即開始向丁○○借款，並非詐欺。」等語。
四、惟查：
  (一)證人陳易花於原審審理時證稱，前揭房地是其祖厝，被拍賣
    後其要兒子即被告壬○○買回，登記在長孫辛○○名下，權
    狀及印鑑證明由其保管，其同意被告壬○○辦理抵押借款等
    情（詳原審九十五年十一月六日審判筆錄）；證人李月霞及
    辛○○亦證明，前揭房地係證人陳易花所有，借名登記在長
    孫即證人辛○○名下，平時權狀及印鑑章由陳易花保管等語
    （詳原審九十五 年七月十二日及同年十一月六日審判筆錄）
    。經核證人李月霞、辛○○與證人陳易花所述各節，均相相
    符合，堪予採信。且證人辛○○既概括授權證人陳易花處理
    前揭房地事宜，證人陳易花即屬有權處分之人，被告壬○○
    既取得有權處分之人即其母陳易花之同意，取得前揭房地之
    所有權狀及登記名義人辛○○之印鑑章，縱如證人李月霞、
    辛○○所述，該次非證人辛○○親自申請印鑑證明，亦非李
    月霞交付，被告既得前揭房地實際所有權人即證人陳易花之
    授權，即有權設定前揭房地之抵押權予丁○○，自無所謂偽
    造私文書、使公務員登載不實文書、偽造署押並持以行使可
    言，其此部分所辯堪以採信。
  (二)次由附於九十二年度偵字第六三七九號卷第二九頁丁○○親
    筆書寫之致被告壬○○信函可知，丁○○貸予被告壬○○金
    錢已有相當時日，再依附卷之前揭房地登記簿謄本之記載，
    被告壬○○於八十七年十二月二十八日即以前揭房地設定抵
    押權予丁○○，丁○○對於被告壬○○之經濟狀況不佳一時
    應知之甚詳，仍願陸續貸予金錢，顯非陷於錯誤始交付金錢
    。再被告壬○○係自八十八年二月至六月間陸續開立本票（
    計一百七十八萬元）並持林金池、邱忠信、謝秉豐之客票（
    金額共七十五萬四千元）交付丁○○以為借款之憑證或供擔
    保，而據原審函查結果，邱忠信自八十八年十月十三日開始
    退票，有安泰商業銀行中和分行九十五年一月三日函附退票
    紀錄在卷可憑，林金池自八十八年九月一日開始退票，有台
    灣土地銀行永和分行九十五年一月十二日函附退票紀錄附卷
    可憑，謝秉豐自八十八年十一月二十六日開始退票，有合作
    金庫民生分行九十五年一月二十三日函附退票紀錄在卷可佐
    。核係均在被告壬○○交付客票予丁○○之後數月始退票，
    可見被告壬○○交付前述客票予丁○○時，發票人林金池、
    邱忠信、謝秉豐之票信均無問題，丁○○始收受前述客票，
    並非因陷於錯誤始收受客票，被告壬○○持票信尚無問題之
    客票向丁○○借款，亦與常情相符，並無施用詐術可言。
  (三)綜上所述，此部分公訴人所舉事證，致無從為被告壬○○有
    罪之確信。此外，復查無其他積極證據足資證明被告壬○○
    確有上揭公訴人所指之行使偽造私文書、行使使公務員登載
    不實文書、偽造署押及詐欺取財等犯行，不能證明犯罪，此
    部分屬民事糾葛，應為被告壬○○無罪之諭知。
參、被告庚○○、戊○○、己○○無罪部分：
一、公訴意旨另以：
  (一)被告庚○○、己○○均明知庚○○所有位於台北市○○路○
    段二六五巷二一弄三五號一樓之房地，業經於八十六年十二
    月六日向第一商業銀行（下稱第一銀行）設定最高限額抵押
    權一千九百二十萬元（被告己○○擔任保證人），並於八十
    七年二月五日因債權人辦理假扣押登記，於八十九年二月二
    十五日已進行二次減價拍賣程序，二人竟共同意圖為自己不
    法之所有，隱瞞前揭事實，自八十七年五月起被告庚○○陸
    續向丁○○借款達二百八十萬元，無力償還，於八十八年九
    月間某日，佯稱其名下前揭房地價值二千萬元可以過戶與丁○○抵償前揭債務，惟要求丁○○應再行支付三百五十萬元
    ，雙方遂於八十八年十月十一日訂立買賣契約書，由己○○
    代擬買賣契約書並擔任見證人，於八十九年三月一日，己○○又代擬授權書表示前揭房地之出賣、交付價金及辦理抵押
    權等事宜均授權與丁○○辦理，嗣於八十九年三月一日至第
    一銀行信義分行查得前述房地已遭台灣台北地方法院拍賣等
    情後始發覺受騙，遂於八十九年三月九日自殺身亡。
  (二)被告庚○○、戊○○於八十八年十二月間共同基於不法所有
    之意圖，明知其等持有證人甲○○八十八年十二月十七日簽
    發面額一百五十萬元、發票日八十九年九月七日，付款人大
    安商業銀行天母分行，票號ＢＣ０００六一八號支票一紙，
    僅係供擔保使用，發票人甲○○並無支付票款之意，竟持上
    揭支票向丁○○借款一百五十萬元，使丁○○陷於錯誤而交
    付一百五十萬元，嗣後支票屆期提示不獲付款，由丁○○之
    侄兒即告訴人乙○○向甲○○提起給付票款之訴（台灣士林
    地方法院八十九年度士簡字第一一五一號），證人甲○○抗
    辯上揭票據係被告戊○○、庚○○惡意取得，始發覺受騙。
  (三)被告己○○另意圖為自己不法之所有，陸續簽發十紙支票及
    一紙本票向丁○○借款五十二萬元致丁○○陷於錯誤而借款
    交付該款項，嗣後支票到期均拒不還款。
  (四)因認被告庚○○以上（一）、（二）所述犯行，被告己○○
    以上（一）、（三）所述犯行，被告戊○○以上（二）所述
    犯行，均涉犯刑法第三百三十九條第一項之詐欺取財罪罪嫌
    。
二、按被告未經審判證明有罪確定前，推定其為無罪；又犯罪事
    實應依證據認定之，無證據不得認定其犯罪事實；又不能證
    明被告犯罪者，應諭知無罪之判決，刑事訴訟法第一百五十
    四條第一項、第二項及第三百零一條第一項分別定有明文。
    又被害人所述被害情形如無瑕疵可指，而就其他方面調查又
    與事實相符，其供述始足據為判決之基礎；且告訴人之告訴
    ，係以使被告受刑事訴追為目的，是其陳述是否與事實相符
    ，仍應調查其他證據以資審認，最高法院三十二年上字第六
    五七號、五十二年台上字第一三００號判例參照。又事實之
    認定，應憑證據，如未能發現相當證據，或證據不足以證明
    ，自不能以推測或擬制之方法，為裁判基礎，最高法院四十
    年台上字第八六號判例參照。另認定犯罪事實所憑之證據，
    雖不以直接證據為限，間接證據亦包括在內；然而無論直接
    或間接證據，其為訴訟上之證明，須於通常一般之人不致有
    所懷疑，而得確信其為真實之程度者，始得據為有罪之認定
    ，倘其證明尚未達到此一程度，而有合理之懷疑存在時，即
    無從為有罪之認定，亦有最高法院七十六年台上字第四九八
    六號判例可資參照。況刑事訴訟法第一百六十一條第一項亦
    規定，檢察官就被告犯罪事實，應負舉證責任，並指出證明
    之方法，是檢察官對於起訴之犯罪事實，應負提出證據及說
    服之實質舉證責任，倘其所提出之證據，不足為被告有罪之
    積極證明，或其指出證明之方法，無從說服法院以形成被告
    有罪之心證，基於無罪推定之原則，自應為被告無罪判決之
    諭知，最高法院九十二年度台上字第一二八號著有判例可資
    參照。次按刑法第三百三十九條第一項詐欺罪之成立，以意
    圖為自己或第三人不法所有，以詐術使人將本人或第三人之
    物交付為要件。所謂以詐術使人交付，必須被詐欺人因其詐
    術而陷於錯誤，若其所用方法，不能認為詐術，亦不致使人
    陷於錯誤，即不構成該罪，最高法院四十六年台上字第二六
    ０號亦著有判例足資參照。
三、公訴人認被告庚○○、戊○○、己○○涉犯詐欺罪嫌，（一
    ）部分係以不動產買賣契約書、土地登記謄本、本院民事執
    行處公告、授權書、借據、本院事執行處八十七年度執字第
    一五六一四號拍賣抵押物卷影本、被告庚○○、己○○於警
    詢及偵查中陳述；（二）部分係以證人甲○○簽發支票及退
    票理由單影本、台灣士林地方法院八十九年度士簡字第一一
    五一號民事判決、民事答辯狀及卷宗影本、該院九十二年度
    訴字第六三號被告戊○○、庚○○偽造有價證券罪刑事判決
    、台灣高等法院九十二年度上訴字第三二八七號刑事判決、
    被告戊○○、庚○○於警詢及偵查中之陳述；（三）部分係
    以被告己○○簽發之支票影本十紙、本票影本一紙等資為論
    據。
四、經查，訊據被告庚○○、戊○○、己○○均堅詞否認有何上
    述詐欺取財犯行，被告庚○○辯稱：「伊欠丁○○一百多萬
    元，加利息才有二百八十萬元，丁○○當時天天到伊信義路
    的房子泡茶聊天，認為伊的房子足夠償還伊欠他的錢，才願
    意概括承受，伊沒有另外再要求丁○○任何一毛錢，己○○
    是擔任伊與丁○○契約的見證人，授權書也是己○○代擬的
    ；甲○○的票是戊○○拿給伊說要借錢，伊問丁○○是否願
    意借錢，丁○○同意，直接匯五十萬元給戊○○，伊不知道
    甲○○為何要交票給戊○○，洵無詐騙丁○○之故意。」等
    語，被告戊○○辯稱：「甲○○開給伊的票是辦事費用，伊
    將票交給庚○○幫伊向丁○○調現，丁○○到伊在中山北路
    的公司後，就同意借款，扣除利息，匯一百多萬給伊，伊就
    交給丁○○上揭甲○○開的面額一百五十萬元支票，並無詐
    騙丁○○之意。」等語，被告己○○辯稱：「伊與丁○○、
    庚○○都是朋友，丁○○知道庚○○向第一銀行貸款及假扣
    押的事，伊基於朋友關係代擬授權書、買賣契約書，並擔任
    見證人及貸款連帶保證人，伊向丁○○借貸很久，並無詐欺
    丁○○之犯意。」等語。
五、次查上開(一)被告庚○○、己○○被訴部分：
  (一)據告訴人乙○○於原審審理時證稱，卷附八十八年十月十一
　  日被告庚○○將其所有坐落台北市○○路○段二六五巷二
    一弄三五號一樓及其基地應有部分房地出賣予丁○○之不動
    產買賣契約書（詳九十二年度偵字第六三七九號卷第四十至
    四五頁）及八十九年三月一日被告庚○○授權丁○○辦理前
    揭房地出賣、付款、貸款事宜之授權書及被告庚○○向丁○○借款二百八十萬元，由被告己○○擔任見證人之借據（詳
    同上卷第五一、五二頁）上「丁○○」之簽名，均為丁○○
    本人之簽名（詳原審九十五年十月十六日審判筆錄）。
    惟前揭不動產買賣契約書記載之價款，僅於第一期款欄下記
    載三百五十萬元，其餘各欄未見其他價金之記載。
    可見被告庚○○與丁○○約定以被告庚○○係以三百五十萬
    元將前揭房地出賣予丁○○。
  (二)然據同卷第四八、四九頁所附本院民事執行處公告之記載，
    前揭房地原定拍賣條件所定底價為一千六百六十四萬元（包
    含增建之車庫部分六十四萬元），一般法院拍賣多較市場行
    情為低，為眾所週知之事實，丁○○若未明知前揭房地業有
    第一銀行之貸款並經假扣押，仍願以低於市場行情之價格向
    急須用錢之被告庚○○賤買前揭房地，何以被告庚○○會同
    意以三百五十萬元賤賣前揭房地？
    況依前揭房地確於八十七年二五日業經債權人徐河龍假扣押
    ，且於八十六年十二月六日即有第一銀行設定最高限額抵押
    一千九百二十萬元，有前揭房地之土地及建登記簿謄本各一
    件在卷可憑（詳原審卷一第五五至五八頁）。衡諸丁○○生
    前即常貸款予他人賺取利息，且為商專畢業，係有相當社會
    經驗之金主，購買房地前豈有看不懂權狀，或不查看謄本記
    載內容之理？
  (三)且被告庚○○係其債務人，經濟狀況不佳，為其所明知，可
    見丁○○對前揭房地業有第一銀行之貸款並經假扣押之情知
    之甚詳，其仍願以低於市場行情之價格三百五十萬元向被告
    庚○○購買，係評估前揭房地扣除第一銀行之貸款及其他假
    扣押債權人之欠款後，仍高餘三百五十萬元之價值，認有利
    可圖，始經友人即被告己○○之見證並代擬買賣契約，以三
    百五十萬元之代價向被告庚○○購買前揭房地，被告庚○○
    、己○○並未向丁○○施詐術，丁○○亦非因陷於錯誤而同
    意抵償被告庚○○之欠款，被告庚○○、己○○所辯丁○○
    認為前揭房地足夠償還欠款，始願意概括承受等情，應與事
    實相符，堪以採信。
六、再查上開(二)被告庚○○、戊○○被訴部分：
  (一)證人甲○○於原審審理時證述被告庚○○、戊○○向其謊稱
    ，其欲查封案外人石重磊之財產，須五百萬元保證金，扣除
    證人甲○○已交付之三百八十萬元現金，尚欠一百二十萬元
    ，被告戊○○表示願意代付，但要求證人甲○○簽發支票供
    擔保（上揭票面金額一百五十萬元支票），證人甲○○向被
    告戊○○、庚○○表明其無力負擔上揭支票票款，上揭支票
    僅供擔保之用，未料被告戊○○、庚○○仍持以向丁○○借
    款等情（詳原審九十六年一月八日審判筆錄），有上揭支票
    及退票理由單影本在卷可憑（詳同上偵卷第五十頁），且有
    原審調閱後影印台灣士林地方法院八十九年度士簡字第一一
    五一號民事卷及證人甲○○告訴被告戊○○、庚○○偽造有
    價證券罪等案件即最高法院九十五年度台上字第四一０九號
    全卷附卷足稽，堪信為真實，先予敘明。
  (二)然按支票係強調流通性之無因證券，發票人與持票人間之
    約定，不足以拘束善意第三人。是證人甲○○與被告戊○○、庚○○之約定即上揭支票僅供擔保之用乙節，與善意第
    三人無涉，況上揭支票亦無禁止背書轉讓之記載。故被告戊○○偕被告庚○○持上揭支票向丁○○借款時，雖未告知此節，
    惟其等持具流通性之無因證券向丁○○借款，既未施詐術，丁○○亦非係因此陷於錯誤而交付款項，而係思日後可提示當時
    票信良好之票據始同意借款，核與詐欺罪之構成要件不合，自
    難以該罪相繩。
七、又查上開(三)被告己○○被訴部分：
    告訴人雖提出被告己○○簽發之支票影本十紙、本票影本一
    紙證明其向丁○○詐騙五十二萬元，惟告訴人於原審審理時
    亦證稱丁○○往生後，被告己○○曾主動撥電話予證人丙○○○表示願償還部分欠款，亦依約匯款等語（詳原審九十五
    年十月十六日審判筆錄），依附卷之台北市第九信用合作社
    九十五年一月十一日函附被告己○○支票存款內容查詢單及
    事故票據明細查詢單之記載（詳原審卷一第一九０頁），被
    告己○○早於八十六年十月十五日即已有退票紀錄，參諸被
    告己○○向丁○○借貸多年，丁○○對被告己○○之經濟狀
    況不佳應知之甚明，仍願陸續借款數萬元之小額借款，係基
    於與被告己○○長久往來之情誼，且為賺取利息，始貸放款
    項予被告己○○，並非因陷於錯誤而同意借款，被告己○○
    並未施詐術。
八、縱上所述，公訴人所據尚不足以證明被告庚○○、戊○○、
    己○○對丁○○有何詐欺犯行。此外，復查無其他積極證據
    證明其等有何詐欺犯行。其等與丁○○之間應僅屬民事糾葛
    ，認不能證明其等犯罪，應諭知被告庚○○、戊○○、己○○均無罪之判決。
肆、(一)原審認被告壬○○犯刑法第二百零一條第一項之偽造有價
    證券罪；因被告行為後，刑法於九十四年一月七日修正、九
    十四年二月二日總統公布，於九十五年七月一日施行，而為
    新舊法之比較適用，適用刑法第二條第一項前段、第二百零
    一條第一項、第四十七條、第二百零五條、第二百十九條，
    刑法施行法第一條之一，罰金罰鍰提高標準條例第一條前段
    論處；以被告利用不知情不詳姓名刻印人員偽刻「辛○○」
    印章一枚，又利用不知情之成年人蓋用「辛○○」印文二枚
    ，偽造「辛○○」之簽名一枚，為間接正犯。又其行使偽造
    有價證券罪之低度行為應為變造有價證券罪之高度行為所吸
    收；偽刻「辛○○」印章一枚、偽造「辛○○」印文二枚及
    偽造「辛○○」署押各一枚之行為，則為偽造有價證券之階
    段行為，均不另論擬。其行使偽造有價證券之行為，當然含
    有詐欺之性質，亦不另論詐欺；又以被告累犯之問題，修正
    前刑法第四十七條規定「受有期徒刑之執行完畢，或受無期
    徒或有期徒刑一部之執行而赦免後，五年以內再犯有期徒刑
    以上之罪者，為累犯，加重本刑至二分之一」，而修正後之
    刑法第四十七條第一項則規定「受徒刑之執行完畢，或一部
    之執行而赦免後，五年以內故意再犯有期徒刑以上之罪者，
    為累犯，加重本刑至二分之一」，本件被告係故意犯罪，新
    舊法均有累犯之適用，並無比較適用新舊法之問題，應論累
    犯加重其刑；末審酌被告壬○○之素行、其偽辛○○名義簽
    發上開本票一紙，其動機、目的係為供借款擔保之用，被害
    人丁○○所受損害、犯罪後未坦承犯行，亦未清償欠款之態
    度等一切情狀，量處有期徒刑參年肆月；而本案上開偽造之
    「辛○○」名義之本票與偽刻之「辛○○」印章一枚，雖未
    扣案，不問屬於犯人與否，各依刑法第二百零五條、第二百
    十九條之規定沒收。至本票上偽造之「辛○○」署押一枚及
    偽蓋之「辛○○」印文二枚，因附著於上開本票，故無庸另
    為沒收之諭知。
    本院核無違誤，公訴人及被告上訴意旨均指摘原判決此部份
    不當云云，均無理由，應予駁回。
    (二)原審認被告壬○○其餘被訴部分犯罪不能證明，以及其餘
    被告部分犯罪亦不能證明，亦核無違誤。公訴人仍執陳詞，
    堅指被告壬○○、庚○○、戊○○、己○○犯罪，為無理由
    ，其上訴，亦應駁回。
伍、被告戊○○經合法傳喚，無正當理由不到庭，依法不待其到
    場陳述，逕行判決，附此敘明。
據上論斷，應依刑事訴訟法第368條、第371條，判決如主文。
本案經檢察官黃全祿到庭執行職務。
中　　華　　民　　國　　96　　年　　11　　月　　20　　日
                　刑事第五庭　審判長法　官　吳　敦
                                　　法　官　張傳栗
                                　　法　官　陳祐治
以上正本證明與原本無異。
如不服本判決，應於收受送達後十日內向本院提出上訴書狀，其
未敘述上訴之理由者並得於提起上訴後十日內向本院補提理由書
（均須按他造當事人之人數附繕本）。
                                　　書記官　蔡慧娟
中　　華　　民　　國　　96　　年　　11　　月　　20　　日
附錄：本案論罪科刑法條全文
中華民國刑法第二百零一條
（有價證券之偽造變造與行使罪）
意圖供行使之用，而偽造、變造公債票、公司股票或其他有價證
券者，處三年以上十年以下有期徒刑，得併科三千元以下罰金。
行使偽造、變造之公債票、公司股票或其他有價證券，或意圖供
行使之用，而收集或交付於人者，處一年以上七年以下有期徒刑
，得併科三千元以下罰金。
